【裁判字號】    94,簡,412
【裁判日期】    950215
【裁判案由】    就業服務法
【裁判全文】
臺北高等行政法院判決
                                     94年度簡字第00412號
原      告  甲○○○
被      告  臺北市政府
代  表  人  乙○○市長）住同.
訴訟代理人  丙○○
上列當事人間因就業服務法事件，原告不服行政院勞工委員會中
華民國94年4月6日勞訴字第0940003742號訴願決定，提起行政訴
訟。本院判決如下：
    主  文
原告之訴駁回。
訴訟費用由原告負擔。
    事  實
一、事實概要：原告於民國（下同）91 年 6 月至 8 月間，以
    每次時薪新臺幣（下同）200 元之代價，聘僱原由尹敬原所
    申請聘僱之菲律賓籍外勞SHIRLY ENALPE DIONEDA（護照號
    碼：EE978259，下稱S君）於其住處從事清潔打掃之工作，
    於93年08月31日為被告所屬警察局萬華分局查獲，並有原告
    及該外勞之偵訊筆錄可稽，違反就業服務法第57條第1款之
    規定，處罰15萬元整，原告不服，提起訴願，旋遭訴願決定
    駁回，遂向本院提起行政訴訟。
二、兩造聲明：
  (一)原告聲明：
    1.訴願決定及原處分均撤銷。
    2.訴訟費用由被告負擔。
  (二)被告聲明：
    1.駁回原告之訴。
    2.訴訟費用由原告負擔。
三、兩造之爭點：
  (一)原告主張之理由：
    1.訴願決定認定違規之時間，前後不同，究以何者為準，事
      關重大：被告認為「受處分人於92年6月至12月間以每次
      時薪新台幣200元之代價，聘請未經許可之菲律賓籍之外
      國人」。但訴願決定之事實欄竟不敢肯定之認定，竟以「
      訴願人甲○○○君未經許可非法聘僱之菲律賓籍外國人」
      ，事關法規之適用，未予認定時間，訴願決定顯有瑕疵。
    2.原處分誤解僱傭之法律關係：按民法第482條，對於僱傭
      關係之詮釋，要雙方互有意思表示一致，一方提供勞務，
      另一方同意給與報酬，故如果雙方無意思表示之合致，自
      不構成僱傭關係。原告係僱用住於台北市○○○路○段
      291巷29號2樓訴外人美玉前來打掃，並非被告所稱S君，
      主要訴外人美玉有要事，幾次叫人代工，多次原告不在，
      來了打工者也不知情，僱用對象非S君，能否構成僱傭關
      係，不無疑義。原告既已指出證人美玉之地址，以供查證
      ，被告及訴願機關既未查證，且代工期間幾次在91年1月
      上旬，均屬重要調查證據之方法，竟不調查，難謂合法。
    3.原處分用法錯誤：原處分引用91.1.23﹒修正之就業服務
      法第63條規定，初次採用行政罰，惟依法律不溯及既往原
      則，不得追訴修正前之法律行為。本件發生於修正法律前
      ，當時初犯則不適行政罰，本件仍沿用舊法，自屬錯誤。
    4.訴願決定引用原告及S君之筆錄，互有矛盾，仍遽用採證
      之瑕疵：被告與訴願機關認定時間一為92年6月至12月間
      ，另一為91年6月至8月間，互有不符，此種有瑕庇之供詞
      及筆錄，不能採信。故本件是否菲籍S君有無至原告處打
      工，已屬疑問。請撤銷原處分，以符法紀。
  (二)被告答辯之理由：
    1.按「雇主聘僱外國人不得有下列情事：1、聘僱未經許可
      、許可失效或他人所申請聘僱之外國人。」是為就業服務
      法第57條第1款所明訂。違反者依同法第63條第1項規定處
      15萬元以上75萬元以下罰鍰，合先敘明。又查聘僱外國人
      工作，不得妨礙本國人之就業機會、勞動條件、國民經濟
      發展與社會安定。是為就業服務法第42條所明定。故該法
      第43條復規定：「除本法另有規定外，外國人未經雇主申
      請許可，不得在中華民國境內工作。」另就業服務法法所
      規範之對象，並未限制大型企業或工廠經營者始有適用，
      舉凡一般家庭類、學校、依法立案之短期補習班、海洋漁
      撈工作業者，均應其受規範。另依釋字第275號解釋：「
      人民違反法律上之義務而應受行政罰之行為，法律無特別
      規定時，雖不以出於故意為必要，仍須以過失為其責任條
      件。但應受行政罰之行為，僅須違反禁止規定或作為義務
      ，而不以發生損害或危險為其要件者，推定為有過失，於
      行為人不能舉證證明自己無過失時，即應受處罰。」，人
      民應受行政罰之行為，以出於故意或過失為必要。又依行
      政院勞工委員會93年10月21日勞職外字第0930206923號解
      釋：「查『就業服務法』（以下簡稱本法）所稱之『聘僱
      』，係以有否提供勞務之事實而為認定，故尚非僅限於民
      法規定之『僱傭關係』始構成本法之聘僱關係，至其『承
      攬關係』亦包括在內。」併此敘明。
    2.就原告所主張其與S君並無聘僱關係部份而言，依上述93
      年10月21日行政院勞工委員會之函釋，於就業服務法中之
      聘僱，僅須原告與S君之間有提供勞務之事實，並非須原
      告所言之互相約定固定特定期間從事某工作之「聘僱」而
      言，因此，就事實而言，雖S君為美玉所自行找來代班，
      但S君確有為原告提供勞務之事實，原告亦有給付該名外
      勞提供勞務所得之薪資，故違法之事實明確，此點主張並
      無礙於違法行為之認定。
    3.根據93年9月13日被告所屬警察局萬華分局筆錄，原告於
      筆錄中自稱聘僱S君之時間為2002年暑假，但原告於訴願
      書中指稱經其查閱個人之日記簿，聘僱S君的時間為91年1
      月上旬，並非為罰鍰處分書所稱之91年暑假，依原告此點
      主張而言，其並無提供實際之證據，故此點主張顯為原告
      事後卸責之詞，不足為採。
    4.再者，就原告主張其於91年1月上旬聘僱S君，然就業服務
      法於91年1月23日修正，初次採用行政罰，惟法律不溯及
      既往原則，修正後之法律不得追溯修正前之法律行為而言
      ，與原告於93年9月13日被告所屬警察局萬華分局筆錄所
      言不合，且原告亦無提供實際可信之證據，故此主張顯為
      原告事後卸責之說辭，不足為採；再者於93年9月13日被
      告所屬警察局萬華分局筆錄中，原告亦承認於92年暑假因
      其所聘僱之美玉生病無法前來打掃，S君再次代替美玉前
      來打掃，其聘僱未經許可之S君一事，違法事實明確，其
      主張並無礙於違法行為之認定。以上爭點，均已經訴願決
      定書認定原告之主張其無理由。
    5.原告於起訴狀中之主張，經查與其於訴願書中主張並無二
      致。又原處分書違法事實時間所載：「92年6月至12月間
      」係為誤植，被告業依行政程序法第101條第1項規定，以
      93年12月21日北市勞二字第09336576800號函更正之，瑕
      疵已予補正，併此陳明。
    6.綜上所陳，本件原告違法事實至為明顯，被告對之予以處
      分於法自無不當及違誤，原告所訴無理由，請判決如被告
      答辯之聲明。
    理  由
一、按「雇主聘僱外國人不得有下列情事：1.聘僱未經許可、許
    可失效或他人所申請聘僱之外國人。．．．」是為就業服務
    法第 57 條第 1 款所明定。違反者依同法第 63 條第 1
    項規定處 15 萬元以上 75 萬元以下罰鍰。又查聘僱外國人
    工作，不得妨礙本國人之就業機會、勞動條件、國民經濟發
    展與社會安定，亦為就業服務法第 42 條所明定，同法第43
    條復規定：「除本法另有規定外，外國人未經雇主申請許可
    ，不得在中華民國境內工作。」另就業服務法法所規範之對
    象，並未限制大型企業或工廠經營者始有適用，舉凡一般家
    庭類、學校、依法立案之短期補習班、海洋漁撈工作業者，
    均應其受規範。又此處所謂聘僱，參考依行政院勞工委員會
    93 年 10 月 21 日勞職外字第 0930206923 號函示：「查
    『就業服務法』（以下簡稱本法）所稱之『聘僱』，係
    以有否提供勞務之事實而為認定，故尚非僅限於民法規定之
    『僱傭關係』始構成本法之聘僱關係，至其『承攬關係』亦
    包括在內。」
二、查原告於 91 年 6 月至 8 月間，以每次時薪 200 元之代
    價，聘僱原由尹敬原所申請聘僱之菲律賓籍外勞 SHIRLY
    ENALPE DIONEDA（護照號碼：EE978259，下稱S君）於其住
    處從事清潔打掃之工作，經被告所屬警察局萬華分局於93年
    08月31日查獲之事實，有原告93年9月13日之警訊筆錄供明
    ：「．．．她．．．曾來我家做打掃約3、4次，每次從早上
    7:00至10:00，我給她600元，確定的時間不記得．．．」，
    核與Ｓ君獲案之警訊初供：「．．．跑掉之後我沒有什麼工
    作，我打電話給May，請她幫我找臨時工，故她帶我去阿姨
    家（指本件原告住處：台北市○○○路○段Ｘ巷Ｘ號）．．
    ．時間不定期，我約去她家打掃5次，記憶裡是在2003年期
    間，因為我逃逸才去阿姨家．．．」有關未經許可僱用逃逸
    之外傭服勞務支付報酬之內容尚稱吻合，分別有渠等之警訊
    筆錄附原處分卷足稽，是原告91年6月至8月間聘僱未經許可
    之外傭，在其住處從事打掃清潔之工作給付報酬之事實，即
    洵堪認定。原告以被告等機關認定之日期有誤，難認取締事
    實為真正等語。然查，被告已以書狀陳明「．．．原處分書
    違法事實時間所載：『92年6月至12月間』係為誤植，被告
    業依行政程序法第101條第1項規定，以93年12月21日北市勞
    二字第09336576800號函更正之，瑕疵已予補正的．．．」
    ，並據被告當庭說明：「時間是91年6月到8月，是根據萬華
    分局筆錄，原告於筆錄中自稱聘僱Ｓ君之時間為2002年暑假
    。原處分記載是92年6月到8月，這部分有誤，所以更正。這
    部分還是應該以原告夠筆錄為準才是。」分別有被告93年12
    月21日北市勞二字第09336576800號函影本及本院95年1月17
    日準備程度筆錄各附卷足佐，本件被告既已就原處分認定原
    告違章事實之時間，依行政程序法第101條第1項規定就誤寫
    等顯然錯誤，予以更正，於法並無不合，足認被告就有關原
    處分原告違規事實之時間瑕疵，業經補正為「91年6月間至8
    月間」，原告據此主張被告所舉原告之違規事實非可採乙節
    ，難認可信。
三、原告另訴稱所僱用者為美玉非Ｓ君，Ｓ君代為打工並不知情
    等云。惟查，就業服務法第 57 條第 1 款所稱之聘僱，並
    非僅限於原告所指民法第 482 條之僱傭關係，參考行政院
    勞工委員會 93 年 10 月 21 日勞職外字第 0930206923號
    函示之意旨：「查『就業服務法』（以下簡稱本法）所稱之
    『聘僱』，係以有否提供勞務之事實而為認定，故尚非僅限
    於民法規定之『僱傭關係』始構成本法之聘僱關係，至其『
    承攬關係』亦包括在內。」尚且包括一方提供勞務，一方給
    付報酬之臨時性工作在內，原告對此容有誤解法令情形，難
    以憑採。
四、原告復稱縱於91年1月上旬聘僱S君，然就業服務法於91年1
    月23日修正，初次採用行政罰，惟法律不溯及既往原則，修
    正後之法律不得追溯修正前之法律行為等語。惟查原告本件
    違規事實之時間係在 91 年 6 月間至 12 月間，前已言及
    ，並無原告所稱之「修正後之法律不得追溯修正前之法律行
    為」情形，自無法律不溯及既往原則之適用問題，一併敘明
    。
五、綜上，原告未經許可擅自聘僱外傭從事住處之清潔工作，所
    為實已違反就業服務法第 57 條第 1 款之規定，原處分因
    之依同法第 63 條規定科處罰鍰 15 萬元整，並無違誤，訴
    願決定就原告違規事實之時間部分未予究明逕予以維持，雖
    有瑕疵，但其結論並不合。原告仍執前詞訴請撤銷為無理由
    ，應予駁回。
六、又本件訴訟標的金額未逾20萬元，為適用簡易程序事件，本
    判決爰不經言詞辯論為之；又本件待證事實已明，兩造其餘
    之攻擊防禦方法，無庸一一論斷，併予敘明。
據上論結，本件原告之訴為無理由，爰依行政訴訟法第98條第3
項前段、236條、第233條第1項，判決如主文。
中    華    民    國    95    年     2    月   15     日
                                第六庭法  官  陳  鴻  斌
上為正本係照原本作成。
本件以訴訟事件所涉及之法律見解具有原則性者為限，始得於本
判決送達後20日內向本院提出上訴狀並表明上訴理由，如已於本
判決宣示後送達前提起上訴者，應於判決送達後20日內補具上訴
理由（均按他造人數附繕本），且經最高行政法院許可後方得上
訴。
中    華    民    國    95    年     2    月   15     日
                                    書 記 官  蔡  逸  萱


司法院資訊處製作；財團法人民間司法改革基金會備份。
